臺灣臺北地方法院民事裁定　　　　　 100年度消債抗字第23號
抗　告　人　劉健群
相　對　人　安泰商業銀行股份有限公司
法定代理人　丁予康
上列抗告人與相對人安泰商業銀行股份有限公司因消費者債務清
理事件，對於民國99年12月30日本院99年度執事聲字第10076號
裁定提起抗告，本院裁定如下：
    主  文
抗告駁回。
抗告費用新臺幣壹仟元由抗告人負擔。
    理  由
一、債務人有薪資、執行業務所得或其他固定收入，法院認更生
    方案之條件公允者，得不經債權人會議可決，逕依債務人之
    聲請或依職權以裁定認可更生方案；但有第63條第1項各款
    情形之一者，法院不得為前項之認可，消費者債務清理條例
    第64條第1項、第2項第2款定有明文。又，同法第63條第1項
    第9款規定，債務人隱匿財產者，法院應不認可更生方案。
二、本件抗告意旨略以：抗告人因「私人因素」於民國96年11月
    已遭債權銀行強執扣薪，96年12月主管與抗告人約談有關抗
    告人有債務之身已遭法院扣薪此事，97年1月主管明示抗告
    人請辭，抗告人非不要而是被迫不能繼續兼職，實係不可歸
    責抗告人之事由，亦非抗告人有惡意欺瞞、隱匿資產之嫌疑
    等語；抗告人願於最後一期支付勞保退職金之30％約新臺幣
    （下同）35萬元償還債務等語。並聲明：廢棄原裁定。
三、經查：
（一）本件抗告人聲請更生，前經本院97年度消債更字第3號裁
      定開始更生程序，並經本院司法事務官於98年6月17日以9
      7年度執消債更字第6號民事裁定，依職權認可抗告人所提
      之更生方案，其條件為自認可更生方案裁定確定之翌日起
      ，分8年償還債務，並以一個月為一期，每期清償21,000
      元，共計96期，清償金額總計為2,016,000元，清償成數
      約32.2％；嗣相對人安泰商業銀行股份有限公司對於本院
      司法事務官上揭認可更生方案之裁定聲明異議及提起抗告
      ，復經本院99年度消債抗字第28號裁定及99年度執事聲字
      第10076號民事裁定，將原裁定廢棄等情，已經本院依職
      權調閱前開卷宗，審核無誤。
（二）本件抗告人抗告意旨雖主張收入減少係因被迫不能繼續兼
      職，抗告人並未隱匿收入云云。惟觀諸本件更生程序開始
      後，經司法事務官訊問關係人即其他教練郭姿伶、林培元
      、湯善本、蔡曉芸，其中郭姿伶陳稱抗告人於網路上尋找
      網球教練，伊前去應徵，救國團給伊之費用中由抗告人抽
      成，透過抗告人支付的只有95年暑假，抗告人說必須扣除
      稅金、水費，共給伊58,640元，後來伊發現水費係由救國
      團支付，按照伊之收入根本無須負擔稅金；林培元則陳稱
      伊教授高爾夫球課程，台北縣團委會的課程報酬係支付到
      抗告人帳戶，抗告人再以現金給付，抗告人並未抽成，95
      年間大概可以拿到168,000元，但抗告人要扣掉6％稅金，
      96年度模式相同，收入也差不多；湯善本則陳稱伊在台北
      縣救國團教授高爾夫球，薪資是救國團付給抗告人，抗告
      人再匯到伊帳戶，詳如存摺所示，抗告人抽成多少伊不清
      楚，稅金由抗告人支付；蔡曉芸則陳稱伊幫抗告人在救國
      團教授網球，救國團一個人頭抽600元，稅金由抗告人出
      ，通常2個月結算一次，約2萬元左右，95、96年各約自抗
      告人處拿12萬元現金，稅金及抽成多少伊不清楚等語（本
      院97年度執消債更字第6號卷第303至311頁）。經司法事
      務官以抗告人原陳稱95年度分配予郭姿伶、林培元、湯善
      本、蔡曉芸4人之薪資共608,200元，然依四人上開陳述及
      所提出之存摺資料加總，其等所稱金額加總僅360,372元
      ，相差247, 828元一節質之抗告人，抗告人先辯稱其等記
      憶錯誤，嗣後陳報稱因抗告人適用之所得稅稅率較高，重
      新計算後95年度與原陳報結果差額267,810元云云（本院
      97年度執消債更字第6號卷第340至343頁）。惟抗告人對
      於自己之收入狀況，斷無不知之理，縱須找尋資料核對，
      抗告人亦應於陳報收入狀況前盡力查報正確數額，俾使法
      院可基於正確之資訊決定公平合理之更生方案，然抗告人
      不循正途，竟浮報支付其他教練之報酬數額，藉降低其實
      質收入數額以求減少其需償還之債務比例，甚至於法院逐
      一傳訊相關其他教練，教練亦提供存摺資料後，抗告人仍
      未主動提供正確數額，辯稱教練記憶錯誤云云，必待法院
      逐一勾稽比對，執數額不符一節加以質問後，抗告人始承
      認其計算有誤，此等行為已與確願誠實陳報收入，僅單純
      因資料不全而計算錯誤者之行為顯然迥異。況抗告人浮報
      比例高達四成（247,828÷608,200≒0.4），浮報數額將
      近抗告人於政治大學正職收入之半，以抗告人之收入水準
      而言，此等誤差幅度更非誤算或不復記憶可合理解釋之範
      圍。綜上，足認抗告人係惡意低報收入，確有消費者債務
      清理條例第63條第1項第9款所稱隱匿財產之狀況。
四、綜上所述，抗告人所提之更生方案，確有消費者債務清理條
    例第64條第2項第2款、第63條第1項第9款之事由，顯失誠信
    而情節重大，依消債條例第63條第1項第9款規定，其所提之
    更生方案應不予認可。從而，原裁定廢棄本院98年6月17日
    97 年度執消債更字第6號裁定，核無違誤。抗告意旨指摘原
    裁定不當，求予廢棄，為無理由，應予駁回。
五、據上論結，本件抗告為無理由，依消費者債務清理條例第15
    條，民事訴訟法第495條之1第1項、第449條第1項、第95條
    、第78條，裁定如主文。
中    華    民    國   100    年    4     月    29    日
                  民事第七庭  審判長法  官  陶亞琴
                                    法  官  楊蕙芬
                                    法  官  吳定亞
以上正本係照原本作成。
本裁定不得再抗告。
中    華    民    國   100    年    4     月    29    日
                                    書記官  張婕妤